【裁判字號】    95,上易,292
【裁判日期】    950713
【裁判案由】    詐欺
【裁判全文】
臺灣高等法院高雄分院刑事判決         95年度上易字第292號
上  訴  人
即  被  告  丙○○
上列上訴人因詐欺案件，不服臺灣高雄地方法院95年度易字第12
0 號中華民國95年3 月31日第一審判決（起訴案號：臺灣高雄地
方法院檢察署94年度調偵字第793 號），提起上訴，本院判決如
下：
     主  文
上訴駁回。
     事  實
一、丙○○明知其所有坐落於高雄縣鳳山市○○○路229 號之房
    屋，業經債權人大眾商業銀行股份有限公司，於民國92年11
    月13日聲請台灣高雄地方法院強制執行，並於同年12月10日
    查封在案，因甲○○介紹乙○○向丙○○承租上開房屋，丙○○竟基於意圖為自己不法所有之犯意，於93年3 月19日在
    乙○○所經營位於高雄縣鳳山市○○○路901 之1 號檳榔攤
    ，與乙○○洽談出租上開房屋時，向乙○○表示已與銀行處
    理完畢，可承租使用等語，致乙○○信以為真，而陷於錯誤
    ，同意承租上開房屋供作經營檳榔攤使用，雙方約定租期自
    93年4 月1 日起至同年9 月30日止，共計6 個月，每月租金
    新台幣（下同）1 萬元，於簽約時一次給付6 個月租金，乙○○即於當天給付6 萬元予丙○○。詎乙○○將經營檳榔攤
    之物品搬至該處開始經營約2 星期後，該屋旋於93年6 月25
    日拍定，並經台灣高雄地方法院於同年7 月7 日核發不動產
    權利移轉證書予拍定人，嗣乙○○並遭強制遷離上開房屋，
    而受有無法繼續使用經營檳榔攤之損害，至此乙○○方知受
    騙。
二、案經乙○○訴由臺灣高雄地方法院檢察署檢察官偵查起訴。
    理  由
壹、程序部分：
一、證人即告訴人乙○○於警詢中陳述之證據能力：
    按被告以外之人（包括證人、鑑定人、告訴人、被害人及共
    同被告等）於審判外之陳述雖不符刑事訴訟法第159 條之1
    至之4 等四條之規定，而經當事人於審判程序同意作為證據
    ，法院審酌該言詞陳述或書面陳述作成時之情況，認為適當
    者，亦得為證據；當事人、代理人或辯護人於法院調查證據
    時，知有刑事訴訟法第159 條第1 項不得為證據之情形，而
    未於言詞辯論終結前聲明異議者，視為有前項之同意，同法
    第159 條之5 定有明文。本件證人即告訴人乙○○於警詢中
    之陳述，其性質雖屬傳聞證據，惟其未再於法院審理中為陳
    述，且查無符合同法第159 條之1 至之4 等前四條之情形，
    其所為之警詢筆錄內容，業經本院審理時予以提示並告以要
    旨，且各經檢察官及被告表示意見。當事人已知上述筆錄乃
    傳聞證據，且均未於言詞辯論終結前對該等筆錄內容異議，
    依上開規定，是其於警詢中之證言，已擬制同意其有證據能
    力，本院審酌上開筆錄作成時，較無人情施壓或干擾，亦無
    不當取供之情形，認為以之作為本案之證據亦屬適當，是其
    於警詢中之證言自具有證據能力。
二、證人吳佳霙、甲○○於偵查中陳述之證據能力：
    按被告以外之人於偵查中向檢察官所為陳述，除顯有不可信
    之情況者外，得為證據，同法第159 條之1 第2 項定有明文
    。本件證人吳佳霙、甲○○於檢察官偵查中所為之陳述，其
    等未曾提及檢察官在偵查時有不法取供之情形，又無人反對
    該項供述得具有證據能力，其於偵查中之證言自均具有證據
    能力。
貳、實體部分：
一、訊據上訴人即被告丙○○固不否認於上開時、地，將其所有
    經法院查封拍賣之坐落於高雄縣鳳山市○○○路229 號房屋
    （下稱系爭房屋）出租予告訴人乙○○，並於簽約時預收6
    個月租金，惟矢口否認有何詐欺犯行，辯稱: 甲○○介紹乙○○承租系爭房屋時，伊曾以該房屋業經法院查封拍賣為由
    予以拒絕，但乙○○仍堅持承租，並表示日後亦可投標購買
    ，伊始同意出租予乙○○，伊並未向乙○○騙稱已與銀行經
    理處理完畢，系爭房屋可承租使用云云。惟查：被告如何以
    向告訴人乙○○表示已與銀行處理妥當，可承租使用等語，
    致乙○○陷於錯誤，同意向被告承租系爭房屋，並當場給付
    被告6 萬元租金等情，業據被告於原審供承不諱（原審卷第
    24頁），核與證人即告訴人乙○○於警詢之指證，及證人即
    在場聽聞被告與告訴人乙○○洽談租賃系爭房屋條件之吳佳
    霙於偵查中之證述情節相符（94年度調偵字第793 號卷第55
    頁）；參以告訴人向被告承租系爭房屋係供經營檳榔攤之用
    ，此為被告所自承，而經營店面倘經常搬遷，將造成客戶流
    失，故一般業者不可能短期承租，本件倘非被告向告訴人承
    諾已與銀行處理完畢，可承租系爭房屋，告訴人豈願向被告
    承租系爭房屋，並預繳6 個月租金之理；此外復有台灣高雄
    地方法院92年度執字第54593 號查封筆錄、不動產權利移轉
    證書、民事點交狀各1 份（94年度調偵字第793 號卷第20、
    33至34頁）以及收據1 紙（93年度發查字第4336號卷第5 頁
    ）附卷可佐。故被告上開所辯，顯係卸責之詞，委無足取。
    本件事證明確，被告詐欺犯行洵堪認定，應依法論科。
二、核被告所為，係犯刑法第339 條第1 項詐欺取財罪。
三、原審認被告罪證明確，因而適用刑事訴訟法第299 條第1 項
    前段，刑法第339 條第1 項、修正前刑法第41條第1 項前段
    ，罰金罰鍰提高標準條例第1 條前段、修正前罰金罰鍰提高
    標準條例第2 條規定，並審酌被告對告訴人施用詐術，使告
    訴人受有租金之損害，及檳榔攤無法繼續營業之損失，情節
    非輕，惟非無和解之誠意，僅因無法覓得適當之保證人，致
    未能與告訴人達成和解，然仍當庭提出現金5,000 元以及伯
    朗咖啡15箱（1 箱350 元）以抵償告訴人之損害，足見被告
    對於本件犯行，不無悔意，犯後態度尚可等一切情狀，量處
    有期徒刑3 月，並諭知易科罰金之折算標準。其認事用法，
    核無不合，量刑亦屬允當。被告上訴意旨否認犯罪，指摘原
    判決不當，應予駁回。
四、又被告於犯罪時之刑法第41條第1 項前段規定：「犯最重本
    刑為5 年以下有期徒刑以下之刑之罪，而受6 個月以下有期
    徒刑或拘役之宣告，因身體、教育、職業、家庭之關係或其
    他正當事由，執行顯有困難者，得以1 元以上3 元以下折算
    1 日，易科罰金」，又被告行為時之易科罰金折算標準，修
    正前罰金罰鍰提高標準條例第2 條前段（現已刪除）規定，
    就其原定數額提高為100 倍折算1 日，則被告行為時之易科
    罰金折算標準，應以銀元300 元折算1 日，經折算為新臺幣
    後，應以新臺幣900 元折算為1 日。惟95年7 月1 日修正公
    布施行之刑法第41條第1 項前段則規定：「犯最重本刑為5
    年以下有期徒刑以下之刑之罪，而受6 個月以下有期徒刑或
    拘役之宣告者，得以新臺幣1 千元、2 千元或3 千元折算1
    日，易科罰金」，比較修正前後之易科罰金折算標準，以95
    年7 月1 日修正公布施行前之規定，較有利於被告，則應依
    刑法第2 條第1 項前段，適用修正前刑法第41條第1 項前段
    規定，定其折算標準。原判決雖未及比較適用，經本院比較
    結果，仍應適用行為時法，則原判決適用行為時法即無不當
    ，不構成撤銷之事由，附此敘明。
據上論斷，應依刑事訴訟法第368條，判決如主文。
本案經檢察官王登榮到庭執行職務。
中    華    民    國    95    年    7     月    13    日
            刑事第六庭    審判長法  官  王光照
                                法  官  張盛喜
                                法  官  李璧君
以上正本證明與原本無異。
不得上訴。
中    華    民    國    95    年    7     月    17    日
                                書記官  唐奇燕
附錄本判決論罪科刑法條：
中華民國刑法第339條
意圖為自己或第三人不法之所有，以詐術使人將本人或第三人之
物交付者，處5 年以下有期徒刑、拘役或科或併科1 千元以下罰
金。
以前項方法得財產上不法之利益或使第三人得之者，亦同。
前二項之未遂犯罰之。


司法院資訊處製作；財團法人民間司法改革基金會備份。
